【裁判字號】    98,易,395
【裁判日期】    981110
【裁判案由】    詐欺
【裁判全文】
臺灣士林地方法院刑事判決               98年度易字第395號
公  訴  人  臺灣士林地方法院檢察署檢察官
被      告  甲○○
上列被告因詐欺案件，經檢察官提起公訴（98年度偵字第6052號
），本院判決如下：
    主  文
甲○○幫助犯詐欺取財罪，處有期徒刑肆月，如易科罰金，以新
臺幣壹仟元折算壹日。
    事  實
一、甲○○依其社會生活之通常經驗，可預見將自己金融機構之
    提款卡、密碼交付不認識之他人，可能成為幫助掩飾或隱匿
    不法集團收取他人受騙款項之用，致使被害人及警方追查無
    門，竟仍不違背其本意，基於幫助詐欺取財之犯意，於民國
    97年12月4 日前之某日某時許，在不詳地點，將其所有之中
    國信託商業銀行股份有限公司天母分行帳號000000000000號
    帳戶（下稱上開中國信託銀行帳戶）之提款卡及密碼，交付
    與某真實姓名年籍不詳之詐騙集團成員。嗣該詐騙集團成員
    於97年12月1 日致電乙○○，佯稱其帳戶被銀行設為警示帳
    戶，為了解除警示帳戶，需凍結帳戶內存款，又為了防止其
    遭銀行控告，需匯款至指定帳戶，致乙○○陷於錯誤，於97
    年12月4 日10時許，在臺北市○○○路○ 段88號之中國信託
    銀行城東分行，將新臺幣（下同）20萬元匯入甲○○上開中
    國信託銀行帳戶內，旋遭詐騙集團成員提領，嗣乙○○發覺
    受騙，始報警循線查獲上情。
二、案經臺北市政府警察局信義分局報告臺灣臺北地方法院檢察
    署檢察官呈請臺灣高等法院檢察署令轉臺灣士林地方法院檢
    察署檢察官偵查起訴。
    理  由
壹、證據能力：
    本案所引用之供述及非供述證據，經本院依法踐行調查證據
    程序，檢察官及被告甲○○均不爭執各該證據之證據能力，
    且亦查無依法應排除其證據能力之情形，是後述所引用證據
    之證據能力均無疑義。
貳、實體部分：
一、訊據被告甲○○固坦承申設上開中國信託銀行帳戶之事實，
    惟矢口否認有何幫助詐欺取財犯行，辯稱：伊之上開中國信
    託銀行存摺及密碼均無遺失，伊於97年12月31日至臺北富邦
    銀行天母分行自動櫃員機提款時，發現無法提領，經詢問銀
    行行員，才被告知伊之帳戶列為警示帳戶，伊沒有將上開中
    國信託銀行帳戶之提款卡、密碼提供給詐騙集團成員，亦無
    幫取詐欺取財云云。經查：
    (一)被告於94年7 月6 日開立上開中國信託銀行帳戶之事實，
      有中國信託商業銀行股份有限公司98年1 月7 日中信銀字
      第09822271201108號函暨檢附之開戶申請書、帳戶歷史交
      易明細等附卷可稽（見98年度偵字第7390號卷第16頁至第
      28頁）；被害人乙○○於上開時間，遭犯罪集團成員以上
      開方式詐欺，並匯款20萬元至上開中國信託銀行帳戶，旋
      即遭人提領一空，該帳戶於97年12月11日遭通報為警示帳
      戶等情，業據被害人乙○○於警詢時指述綦詳（見98年度
      偵字第7390號卷第5 頁至第8 頁），並有中國信託台幣存
      提交易憑證、法務部行政凍結管制執行命令、臺灣臺北地
      方法院請求暫緩執行凍結令申請書各1 紙在卷可憑（見98
      年度偵字第7390號卷第29頁至第31頁），核與上開中國信
      託銀行帳戶交易明細之登載相符，是被害人乙○○指訴遭
      詐騙，將款項匯入被告之上開中國信託銀行帳戶之事實，
      堪可認定。
    (二)被告雖以前詞置辯，惟有關上開中國信託銀行帳戶之提款
      卡、密碼保管情形乙節，被告迭為不同之陳述，其於警詢
      稱：上開中國信託銀行帳戶之存摺放在伊車上，提款卡在
      家裡，都沒有遺失（見98年度偵字第7390號卷第9 頁），
      嗣於偵查稱：上開中國信託銀行帳戶之存摺在家裡，提款
      卡伊忘記了，沒有交給他人使用，密碼是用伊之出生年月
      日即5607 04 （見上開偵卷第43頁）、提款卡在北檢開庭
      前被伊女兒以剪刀剪破，伊女兒3 歲多，會使用剪刀。伊
      沒有將上開中國信託銀行帳戶提供給別人使用，但曾告訴
      張家明，伊之上開中國信託銀行帳戶帳號及伊之出生年月
      日，並沒有將提款卡交給張家明使用，也沒有人知道伊之
      提款卡密碼（見98年度偵字第6052號卷第3 頁至第4 頁）
      ，復於本院準備程序及審理時供稱：有一天伊帶女兒出去
      玩，女兒將伊之上開中國信託銀行帳戶之提款卡折到裂開
      ，伊順手將提款卡丟棄於垃圾桶內、伊有將密碼寫在紙上
      貼在提款卡上面，但在伊丟棄提款卡前，有將該紙片撕掉
      （見本院98年度審易字第1098號卷第35頁、98年度易字第
      395 號卷第26頁），則觀諸被告歷次供述內容，或稱上開
      中國信託銀行帳戶提款卡遭3 歲多女兒持剪刀剪破，或稱
      上開提款卡遭女兒折到裂開，前後陳述均有不一，而難採
      信。況上開中國信託銀行帳戶之密碼為被告之出生年月日
      ，顯見該密碼對被告而言，為記憶深刻之數字，並無與其
      他密碼誤認混淆之虞，則被告根本無須將密碼另行書立於
      紙張上，是其辯稱將上開中國信託銀行帳戶密碼書寫於紙
      張並貼於提款卡上，且與提款卡一起丟棄於垃圾桶內云云
      ，誠屬悖於常理，委不足取。
    (三)再自詐欺集團之角度審酌，詐欺集團如以他人帳戶供作款
      項出入之帳戶，衡情應會先取得帳戶所有人之同意始使用
      ，否則一旦帳戶所有人辦理掛失，被害人匯入之款項即遭
      凍結無法提領，帳戶所有人反可輕易辦理補發存摺、提款
      卡、變更印鑑、密碼，將款項提領一空，詐欺集團無冒此
      風險之理；本件果如被告所辯，其上開中國信託銀行帳戶
      提款卡係因損壞而丟棄，詐欺集團根本無從知悉被告何時
      會辦理補發，則被害人匯入之款項是否可順利提領將處於
      不確定之狀態；換言之，從事此等財產犯罪之不法集團，
      若非確定該帳戶所有人不會去報警或掛失止付、補發提款
      卡，以確定其等能自由使用該帳戶提款、轉帳，則其等應
      不至於以該帳戶從事於財產犯罪。況核諸卷附上開中國信
      託銀行帳戶之歷史交易往來明細表可知，上開中國信託銀
      行帳戶在被害人乙○○於上開時間匯入20萬元前餘額為17
      元，最後1 次交易為97年11月11日支出2 千元，足認上開
      中國信託銀行帳戶之提款卡及密碼，應於97年12月4 日被
      害人乙○○受詐騙匯款前之某日，由被告於不詳地點，交
      付予詐欺集團掌控使用，否則被害人乙○○將被詐騙之款
      項匯入後，該詐欺集團無法立即順利提領，顯見其等知悉
      被告上開中國信託銀行帳戶之密碼，且對於被告不會將帳
      戶提款卡掛失止付或申請補發乙節有相當之確信。再參以
      金融機構為方便存戶提款、確保交易安全並節省人力成本
      ，而有提款卡及提款密碼制度之設，此提款密碼具有確認
      存戶身分之功能。申言之，同時擁有提款卡及密碼之人，
      衡情均為存戶本人或經其授權之人，本件被告之上開中國
      信託銀行帳戶，為詐欺集團使用，並得以順利提領，依照
      前開說明，已足認係被告授權提供使用無訛。
    (四)綜上所述，被告所辯，並非可採，被告將其之上開中國信
      託銀行帳戶提款卡及密碼交付他人後，復為真實姓名年籍
      不詳之詐騙集團成員持以使用，而幫助詐欺正犯詐騙被害
      人乙○○，雖卷內事證並無積極證據證明被告知悉該詐欺
      正犯將如何犯罪，而無法於本件認定被告有與該詐欺正犯
      實施詐欺犯行之共同犯意聯絡，惟被告既對金融帳戶交付
      他人使用，可能遭持以從事財產犯罪有所認知，其有幫助
      他人犯詐欺取財罪之不確定犯罪故意甚明。本件事證明確
      ，被告犯行已堪認定，應依法論科。
二、按幫助犯之成立，主觀上行為人須有幫助故意，客觀上須有
    幫助行為，意即需對於犯罪與正犯有共同之認識，而以幫助
    之意思，對於正犯資以助力，而未參與實施犯罪之行為者而
    言，最高法院75年度台上字第1509號、88年度台上字第1270
    號判決意旨均同此見解。被告將所有上開中國信託銀行帳戶
    （含提款卡、密碼）提供予不詳姓名年籍之人士，供其詐騙
    被害人財物，其顯係基於幫助他人詐取財物之犯意，且所為
    提供銀行提款卡及密碼予他人之行為，亦屬刑法詐欺罪構成
    要件以外之行為，被告既以幫助他人犯罪之意思而參與犯罪
    構成要件以外之行為，自應成立刑法第339 條第1 項詐欺取
    財罪之幫助犯，是核被告所為，係犯刑法第339 條第1 項、
    第30條第1 項之幫助詐欺取財罪，並應依刑法第30條第2 項
    之規定，按正犯之刑減輕之。爰審酌被告提供帳戶之提款卡
    及密碼供詐欺正犯詐騙他人財物，危害社會正常交易安全，
    增加被害人尋求救濟之困難，並使犯罪之追查趨於複雜，並
    斟酌本件被害人乙○○遭詐騙之金額為20萬元，被告犯罪後
    飾詞否認犯行，未與被害人達成和解之態度，尚未彌補被害
    人所受損害及其他一切情狀，量處如主文所示之刑，並諭知
    易科罰金之折算標準。公訴人求刑有期徒刑7 月，固非無見
    ，惟本院審酌上情認量處被告如主文所示之刑為適當，併此
    說明。
據上論斷，應依刑事訴訟法第299 條第1 項前段，刑法第30條第
1 項前段、第2 項、第339 條第1 項、第41條第1 項前段，刑法
施行法第1 條之1 ，判決如主文。
本案經檢察官王巧玲到庭執行職務。
中    華    民    國    98    年    11    月    10    日
                  刑事第七庭審判長法  官  王美玲
                                  法  官  黎惠萍
                                  法  官  高雅敏
以上正本證明與原本無異。
如不服本判決應於收受判決後10日內向本院提出上訴書狀，並應
敘述具體理由；其未敘述上訴之理由者，應於上訴期間屆滿後20
日內向本院補提理由書（均須按他造當事人之人數附繕本），切
勿逕送上級法院。
                                  書記官  陳映羽
中    華    民    國    98    年    11    月    10    日
附錄本案論罪科刑法條之依據：
刑法第339條第1項
意圖為自己或第三人不法之所有，以詐術使人將本人或第三人之
物交付者，處5 年以下有期徒刑、拘役或科或併科1 千元以下罰
金。


司法院資訊處製作；財團法人民間司法改革基金會備份。
